【裁判字號】    99,交聲,1760
【裁判日期】    990630
【裁判案由】    聲明異議
【裁判全文】
臺灣高雄地方法院交通事件裁定        99年度交聲字第1760號
原處分機關  交通部公路總局高雄區監理所
代  表  人  劉育麟
異  議  人
即受處分人  甲○○
上列受處分人因違反道路交通管理處罰條例案件，不服交通部公
路總局高雄區監理所於中華民國99年6 月11日所為之處分（原處
分案號：高監營裁字第裁80–N00000000 號），聲明異議，本院
裁定如下：
    主  文
原處分撤銷。
甲○○汽車駕駛人，駕駛汽車經測試檢定酒精濃度超過規定標準
，處壹年內禁止考領普通重型機器腳踏車駕駛執照，並應接受道
路交通安全講習。
    理  由
一、異議意旨略以：異議人即受處分人甲○○於民國99年1 月14
    日17時40分許，騎乘車牌號碼686-ENX 重型機車，行經高雄
    縣路竹鄉○○路段，因肇生交通事故，經警施以酒測，測得
    其呼氣酒精濃度超過法定標準，原處分機關依法裁處吊扣其
    小型車普通駕駛執照12月，並應參加道路交通安全講習。惟
    異議人於違規當時僅有小型車普通駕駛執照，且異議人平日
    工作需使用小型車普通駕駛執照，一旦駕照遭吊扣，生計即
    受影響等語。
二、原處分機關交通部公路總局高雄區監理所係以：異議人前揭
    交通違規行為，應處吊扣其駕駛執照1 年，道路交通管理處
    罰條例第35條定有明文，況依該條例第22條第1 項第4 款規
    定，亦應吊扣駕駛人違規當時所憑之小型車駕駛執照，則吊
    扣異議人之小型車駕駛執照，亦無不合。
三、按汽車駕駛人，駕駛汽車經測試檢定有酒精濃度超過規定標
    準之情形者，處1 萬5 千元以上6 萬元以下罰鍰，並當場移
    置保管其車輛及吊扣其駕駛執照1 年；又汽車駕駛人，有第
    35條第1 項規定之情形，應接受道路交通安全講習，道路交
    通管理處罰條例（下稱本條例）第35條第1 項第1 款、第24
    條第1 項第2 款分別定有明文。所謂酒精濃度超過規定之標
    準者，依道路交通安全規則第114 條第2 款之規定，係指汽
    車駕駛人飲用酒類或其他類似物後，其吐氣所含酒精濃度超
    過每公升0.25毫克或血液中酒精濃度超過0.05% 以上者。次
    按，汽車駕駛人，因違反本條例及道路交通安全規則之規定
    ，受吊銷駕駛執照處分時，吊銷其持有各級車類之駕駛執照
    ，本條例第68條定有明文。查本條例第68條於94年12月14日
    修正，並於95年3 月1 日施行生效前之原規定為「汽車駕駛
    人，因違反本條例及道路交通安全規則之規定，受吊扣或吊
    銷駕駛執照處分時，吊扣或吊銷其持有各級車類之駕駛執照
    」，其嗣後修法之意旨，係以「原條文將違規駕駛人所持有
    之各級車類駕駛執照一併吊扣或吊銷，失之過酷，影響人民
    工作及生活甚鉅」為由，而刪除吊扣駕駛人駕駛執照時，應
    吊扣駕駛人持有各級車類駕駛執照之規定，故修正後之上開
    條文規定，既將原條文中關於「吊扣」部分刪除，僅餘現行
    之「吊銷」，依「明示其一，排除其他」之法理及參酌上開
    修正理由，現行道路交通管理處罰條例，已無得吊扣駕駛人
    所持有他級駕駛執照之依據存在，從而，於為吊扣駕駛人駕
    駛執照之處分時，自僅得吊扣駕駛人違規時所駕駛該級車類
    之駕駛執照，以限制其繼續駕駛該級車類行駛道路之權利，
    若駕駛人並無該級車類之駕駛執照，或雖曾持有該級車類之
    駕駛執照，然該駕駛執照業經吊銷、吊扣，即無從再執行吊
    扣該級車類駕駛執照之處分。僅於受吊銷駕駛執照處分時，
    始得吊銷其持有各級車類之駕駛執照。
四、經查：
  (一)本件異議人確有於上揭時、地，因酒後騎乘車牌號碼686-
    ENX 重型機車，因肇生交通事故，經警施以酒測，測得其呼
    氣酒精濃度達每公升0.34毫克，已超過法定標準值，違反道
    路交通管理處罰條例第35條第1 項第1 款規定，而遭員警製
    單舉發，並由原處分機關就其交通違規行為裁處吊扣小型車
    普通駕駛執照12個月，並施以道安講習之事實，亦有高雄縣
    政府警察局高警交字第N00000000 號舉發違反道路交通管理
    事件通知單、交通部公路總局高雄區監理所高監營裁字第裁
    80-N00000000號違反道路交通管理事件裁決書及交通部公路
    總局高雄區監理所99年6 月17日高監營字第0990043035號違
    反道路交通管理事件不服裁決聲明異議案件移送書各1 份附
    卷可稽，並據異議人於聲明異議狀內自承在卷，是異議人上
    開違規事實明確，堪以認定。
  (二)異議人因酒後騎乘重型機車之違規行為，違反道路交通管理
    處罰條例第35條第1 項第1 款之規定，本應予以吊扣者，自
    係其重型機車駕駛執，要無任何得予吊扣其小型車駕駛執照
    之法律上依據存在。至於異議人未考領有重型機車駕駛執照
    可供吊扣，乃僅係應否依道路交通管理處罰條例第22條第1
    項規定處罰駕駛人之問題，實無從以此即謂得吊扣異議人之
    其他車類駕駛執照，否則將與前揭道路交通管理處罰條例第
    68條之修正意旨不符，並有違法律保留原則。此外，道路交
    通管理處罰條例第67條第6 項規定「汽車駕駛人違反本條例
    規定，應受吊扣駕駛執照處分，於汽車駕駛人係無駕駛執照
    駕車者，在所規定最長吊扣期間內，不得考領駕駛執照」，
    足見道路交通管理處罰條例就無駕駛執照駕車而應受吊扣駕
    駛執照處分之情形，已另設有禁止考領駕駛執照之處罰方式
    ，而益顯原處分實有未合。
五、綜上，原處分機關未考量道路交通管理處罰條例第68條規定
    業已修正，竟仍吊扣異議人小型車普通駕駛執照，即有違誤
    。是本件異議為有理由，原處分機關之裁罰既有不當，原裁
    定應予以撤銷，另為裁定如主文第2 項所示。
六、依道路交通案件處理辦法第20條前段，道路交通管理處罰條
    例第24條第1 項第2 款、第35條第1 項第1 款、第67條第6
    項裁定如主文。
中    華    民    國    99    年    6     月    30    日
                  交通法庭    法  官  王品惠
以上正本證明與原本無異。
如不服本裁定應於送達後5日內向本院提出抗告狀。
中    華    民    國    99    年    6     月    30    日
                              書記官  李文廣

司法院資訊處製作；財團法人民間司法改革基金會備份。
